【裁判字號】    99,訴,122
【裁判日期】    990129
【裁判案由】    毒品危害防制條例
【裁判全文】
臺灣臺北地方法院刑事判決               99年度訴字第122號
公  訴  人  臺灣臺北地方法院檢察署檢察官
被      告  甲○○
上列被告因違反毒品危害防制條例案件，經檢察官提起公訴（99
年度撤緩偵字第39號），被告於準備程序就被訴事實先為有罪之
陳述，本院合議庭裁定由受命法官獨任行簡式審判程序，判決如
下：
    主  文
甲○○施用第一級毒品，累犯，處有期徒刑柒月，扣案如附表一
所示之物沒收銷燬之，扣案如附表二所示之物沒收。
    事  實
一、甲○○於民國八十九年間因施用毒品案件，經本院以八十九
    年度毒聲字第一五三三號裁定令入勒戒處所執行觀察、勒戒
    ，經評估認無繼續施用毒品之傾向，獲臺灣臺北地方法院檢
    察署檢察官以八十九年度毒偵字第一七四○號為不起訴處分
    確定。復於九十二年間因施用毒品案件，經本院以九十二年
    度毒聲字第五二號裁定令入勒戒處所執行觀察、勒戒後，因
    經評估認有繼續施用毒品之傾向，本院以九十二年度毒聲字
    第三九二號裁定強制戒治一年，刑事追訴方面，臺灣臺北地
    方法院檢察署檢察官以九十二年度毒偵字第九九號提起公訴
    ，本院以九十二年度簡字第九一五號判處有期徒刑六月，其
    強制戒治部分於九十三年一月九日因毒品危害防制條例修正
    而釋放出所，有期徒刑部分則接續於九十三年七月八日執行
    完畢。又於九十五年間因贓物案件，經本院以九十六年度簡
    字第一六五一號判處有期徒刑三月，嗣因適用中華民國九十
    六年罪犯減刑條例減為有期徒刑一月又十五日（第一案）；
    再於九十六年間因竊盜案件，經臺灣高等法院以九十六年度
    上易字第二一○○號判處有期徒刑七月，嗣適用同條例減為
    有期徒刑三月又十五日（第二案）；再於九十六年間因毒品
    案件，經本院以九十六年度訴字第一三五○號判處有期徒刑
    七月（第三案）；以上三案件經本院以九十七年度聲字第三
    三三號裁定應執行有期徒刑十一月，九十七年十二月二十日
    縮短刑期執行完畢。惜不知悔改，於九十八年二月十一日下
    午八時許，在臺北市○○區○○街六○巷三二弄五號之住處
    內，以將第一級毒品海洛因粉末參入香菸點燃吸食煙霧之方
    式，施用第一級毒品海洛因，後於九十八年二月十二日下午
    八時許，在臺北市○○區○○路、漢口街口為警查獲，並扣
    得如附表一、二所示之物。
二、案經臺北市政府警察局萬華分局報告臺灣臺北地方法院檢察
    署檢察官偵查起訴，甲○○於本院準備程序就被訴事實先為
    有罪之陳述，經合議庭裁定由受命法官獨任行簡式審判程序
    。
    理  由
一、前揭事實業據被告甲○○坦承不諱，且經將被告為警查獲後
    採集之尿液送臺灣尖端先進生技醫藥股份有限公司檢驗，呈
    嗎啡、可待因陽性反應，此有該公司九十八年二月二十日濫
    用藥物檢驗報告一紙附卷可稽（臺灣臺北地方法院檢察署九
    十八年度毒偵字第六七九號卷第四八頁參照），該公司分別
    以酵素免疫分析法、ＧＣ／ＭＳ氣相層析質譜儀分析法為初
    步、確認檢驗，其結果信而有徵，足為本院判斷之依據。又
    有經交通部民用航空局航空醫務中心以氣相層析質譜儀分析
    法檢驗認含第一級毒品海洛因成分之如附表一所示米黃色粉
    末（淨重○．○六一○公克，取樣○．○○○六公克，驗餘
    淨重○．○六○四公克，上開偵查卷第五二頁附該中心九十
    八年二月十九日航藥鑑字第○九八一○二五號毒品鑑定書參
    照）扣案可證，足以擔保被告前開任意性自白與事實相符。
    第按九十二年七月九日新修正並於九十三年一月九日施行之
    毒品危害防制條例，刪除「二犯」及「三犯」之規定，一改
    修法前繁雜之處遇程序，僅將施用毒品者簡化區分為「初犯
    」、「再犯」，並認施用毒品者係屬病患性犯人，以觀察、
    勒戒戒除其身癮，並以強制戒治去除其心癮。經觀察、勒戒
    或強制戒治執行完畢釋放後，若係五年後再犯該條例第十條
    施用毒品罪者，與同條例第二十條第一項、第二項關於「初
    犯」之處理方式相同，檢察官應先聲請法院裁定令被告入勒
    戒處所觀察、勒戒，並視有無繼續施用毒品傾向，決定應予
    釋放、為不起訴之處分，或應聲請法院裁定令入勒戒處所強
    制戒治；若係五年內「再犯」同條例第十條施用毒品罪者，
    依同條例第二十三條第二項規定，檢察官則應依法追訴。觀
    諸該條例第二十條第三項之修正理由：「觀察、勒戒或強制
    戒治五年後再犯者，顯見前所實施之觀察、勒戒或強制戒治
    已足以遮斷其施用毒品之癮，為期自新及協助其戒除毒癮，
    對此五年後再犯者，爰明定仍適用初犯之規定，先經觀察、
    勒戒、強制戒治之程序。」及同條例第二十三條第二項之修
    正理由：「為配合簡化施用毒品犯之刑事處遇程序，並鑑於
    經觀察、勒戒或強制戒治執行完畢釋放後五年內再犯者，其
    再犯率甚高，原據以實施之觀察、勒戒及強制戒治既已無法
    收其實效，自應施以刑事處遇。」顯然如施用毒品者係前經
    觀察、勒戒或強制戒治等治療程序執行完畢五年後，始再施
    用毒品之「初犯」，因前所執行之觀察、勒戒或強制戒治已
    足收戒除毒癮之效，自應重新執行觀察、勒戒或強制戒治等
    治療程序，並於治療程序執行完畢後，由檢察官為不起訴處
    分，毋庸對之追訴處罰；反之，在「再犯」之情形，因其先
    前所為治療程序顯未能收戒斷毒癮之效，且考量施用毒品者
    之再犯率偏高，乃簡化其刑事處遇程序，而逕予追訴處罰，
    不再施以治療程序。參酌上開立法理由，修正毒品危害防制
    條例就施用毒品者，祇於「初犯」及「五年後再犯」二種情
    形，有其追訴條件之限制，即須於初犯經觀察、勒戒或強制
    戒治釋放後，「五年內均無施用毒品之行為」，始能認其前
    所實施之觀察、勒戒或強制戒治已足遮斷毒癮，而得於五年
    後再犯時，再予適用初犯之規定，重行觀察、勒戒等程序。
    倘五年內已經再犯，被依法追訴處罰，縱其第三次（或第三
    次以上）施用毒品之時間在初犯釋放五年以後，即與「五年
    後再犯」之情形有別，且因已於「五年內再犯」，顯見其再
    犯率甚高，原實施觀察、勒戒或強制戒治，已無法收其實效
    ，而無五年戒斷期之存在，自無再經觀察、勒戒及強制戒治
    之必要，應由檢察官逕行起訴，始符新法修正之本旨。而本
    案被告於八十九年間因施用毒品案件，經觀察、勒戒，因無
    繼續施用毒品傾向，經檢察官為不起訴處分，又於九十二年
    間再犯，經觀察勒戒後認有施用傾向為強制戒治，於九十三
    年一月九日執行完畢；復於九十六年間因施用毒品為法院論
    罪科刑，足認被告經上開觀察、勒戒之執行後，未足以遮斷
    其施用毒品之癮，自與毒品危害防制條例第二十條第三項之
    規定僅得適用於「再犯」之情形不合，應予訴追。其犯行堪
    以認定。事證明確，應予論罪科刑。
二、查，海洛因依毒品危害防制條例第二條第二項第一款規定，
    屬第一級毒品。核被告所為，係違反毒品危害防制條例第十
    條第一項之施用第一級毒品罪；被告持有第一級毒品之行為
    為施用毒品之行為吸收，不另論罪。被告有事實欄所載刑之
    執行紀錄，此有臺灣高等法院被告前案紀錄表附卷可證，其
    於受有期徒刑之執行完畢後，五年以內故意再犯本件有期徒
    刑以上之刑之罪，為累犯，應依刑法第四十七條第一項規定
    加重其刑。爰審酌被告犯罪動機、目的、施用後之毒品代謝
    濃度、到案後坦承犯行，但違反毒品危害防制條例之紀錄不
    少、素行非佳，惟本案原係經檢察官緩起訴處分，被告也依
    檢察官諭令捐款新臺幣五萬元與財團法人臺北市觀護志工協
    進會，就所犯已實質上接受某種程度之處罰等及其他一切情
    狀，量處如主文所示之刑，以資儆懲。扣案如附表一所示之
    物，為第一級毒品，應依毒品危害防制條例第十八條第一項
    前段規定，不問屬於犯人與否，沒收銷燬之；附表二所示之
    物，為包裝附表一所示第一級毒品而供被告持有該毒品所用
    之物，且為被告所有，爰依刑法第三十八條第一項第二款規
    定，沒收之。
據上論斷，應依刑事訴訟法第二百七十三條之一第一項、第二百
九十九條第一項前段，毒品危害防制條例第十條第一項、第十八
條第一項前段，刑法第十一條前段、第四十七條第一項、第三十
八條第一項第二款，判決如主文。
本案經檢察官劉文婷到庭執行職務。
中    華    民    國    99    年    1    月     29    日
                  刑事第十庭      法  官  姚念慈
以上正本證明與原本無異。
如不服本判決，應於判決送達後十日內，檢具繕本向本院提出上
訴狀上訴於臺灣高等法院。
                                  書記官  劉芸珊
中    華    民    國    99    年    1    月     29    日
附錄本案論罪科刑法條全文：
毒品危害防制條例第十條第一項：
施用第一級毒品者，處六月以上五年以下有期徒刑。
附表一：含第一級毒品海洛因成分之米黃色粉末（淨重○．○六
        一○公克，取樣○．○○○六公克，驗餘淨重○．○六
        ○四公克）。
附表二：包裝附表一所示毒品之包裝袋一枚。

司法院資訊處製作；財團法人民間司法改革基金會備份。
